【裁判字號】    98,審易,1283
【裁判日期】    980716
【裁判案由】    詐欺
【裁判全文】
臺灣高雄地方法院刑事判決            98年度審易字第1283號
公  訴  人  臺灣高雄地方法院檢察署檢察官
被      告  乙○○
上列被告因詐欺案件，經檢察官提起公訴（97年度偵字第31761
號），嗣因被告就被訴事實為有罪之陳述，本院依簡式審判程序
審理，判決如下：
    主  文
乙○○共同犯詐欺取財罪，處有期徒刑伍月，如易科罰金，以新
臺幣壹仟元折算壹日。扣案之中國信託商業銀行高雄分行帳號
000000000000 號帳戶存摺壹本及提款卡壹張沒收之。
    事  實
一、乙○○於民國96年12月初某日，依報紙廣告撥打電話應徵工
    作時，經真實姓名年籍不詳自稱「黃先生」之男子要求其至
    中國信託商業銀行（下稱中國信託銀行）開戶供匯入款項及
    領出之用，而乙○○雖知悉社會上層出不窮之詐騙案件，不
    法份子經常使用他人之金融帳戶供被害人匯入款項，並利用
    俗稱「車手」之人代為將人頭帳戶中詐騙所得贓款提領，以
    逃避執法人員之查緝，因貪圖每日僅需提領帳戶內之款項即
    可獲得新臺幣1,500 之報酬，竟與「黃先生」、真實姓名年
    籍不詳綽號「展仔」之成年男子及渠等所屬詐騙集團之成員
    共同基於意圖為自己不法所有之犯意聯絡，先於96年12月10
    日某時，前往中國信託銀行高雄分行開立帳號000000000000
    號帳戶後，隨即撥打電話將該帳戶帳號及其合作金庫銀行帳
    戶帳號告知「黃先生」，並與「黃先生」約定其等候通知，
    俟有款項匯入上開帳戶，即應依「黃先生」之指示將款項領
    出，交付「展仔」或其他不詳人士，其則自匯入其合作金庫
    銀行帳戶之款項中抽取每日1,500 元之報酬。嗣於96年12月
    11日上午11時許，該詐騙集團即推由某真實姓名年籍不詳之
    成員佯稱係臺北縣政府民政局戶政課官員「王惠如」、警察
    、檢察官，先後撥打電話予甲○○，向甲○○詐稱其身分證
    遺失，且銀行帳戶涉及洗錢犯罪，需匯款至指定帳戶以釐清
    案情云云，致甲○○陷於錯誤，依指示先後匯款至附表所示
    之帳戶內，乙○○則於同年月13日某時，即依「黃先生」之
    電話指示，前往高雄市中國信託銀行某分行自其上揭中國信
    託銀行高雄分行帳戶先以臨櫃提款之方式提領45萬元，再利
    用自動櫃員機提領2 萬元、1 萬2,000 元，並旋即將領出之
    48萬2,000 元現金悉數交與在該銀行門口等候之「展仔」。
    後甲○○察覺受騙而報警處理，而循線查獲，並扣得上揭乙
    ○○所有供施行詐術所用之中國信託銀行高雄分行帳戶存摺
    1 本及提款卡1 張。
二、案經花蓮縣警察局花蓮分局報由臺灣花蓮地方法院檢察署呈
    請臺灣高等法院檢察署令轉臺灣高雄地方法院檢察署檢察官
    偵查起訴。
    理  由
一、本件被告乙○○所犯之罪，為死刑、無期徒刑、最輕本刑為
    3 年以上有期徒刑以外之罪，其於準備程序進行中，就被訴
    事實為有罪之陳述，經本院告知簡式審判程序之旨，並聽取
    檢察官及被告之意見後，裁定進行簡式審判程序。
二、上開犯罪事實，業經被告於本院審理中坦承不諱，核與證人
    即被害人甲○○、證人即中國信託銀行行員陳宜鈴於警詢之
    證述相符，並有附表所示帳戶開戶資料及交易明細、甲○○
    匯款之合作金庫銀行存款憑條存根聯1 紙、中國信託商業銀
    行存入憑證1 紙、郵政國內匯款執據（匯款人收執）2 紙在
    卷可查，足認被告之自白與事實相符，足堪採信。從而，本
    件事證明確，被告犯行，應堪認定，應依法論科。
三、查本案被告與「黃先生」、「展仔」等人與其他詐騙集團成
    員共犯組合成一電話詐騙集團，其運作模式分為撥打電話從
    事詐騙，負責收購帳戶、聯繫車手之工作，及領取人頭帳戶
    、提款及匯款轉帳之工作，成員間或有互不相識之情形，但
    其等經由負責收購帳戶共犯之聯繫，實係參與相同詐騙工作
    之詐欺組織，且該等詐騙集團之犯罪行為，亦未超出車手、
    收購帳戶者之犯意聯絡範圍內，故車手與其他從事收購帳戶
    及詐騙等共同正犯所實施之行為，亦應共負共同正犯之責任
    。故核被告所為，係犯刑法第339 條第1 項之詐欺取財罪。
    被告及所屬詐騙集團成員對同一被害人所犯之各該詐騙行為
    ，均係於密切接近之時地實施，侵害同一被害人之法益，各
    行為之獨立性極為薄弱，依一般社會健全觀念，在時間差距
    上，難以強行分開，在刑法評價上，以視為數個舉動之接續
    施行，合為包括之一行為予以評價，較為合理，係屬接續犯
    ，而為包括之一罪。被告與「黃先生」、「展仔」及其他詐
    騙集團成員間，就上開詐欺取財犯行，有犯意聯絡及行為分
    擔，應論以共同正犯。又起訴意旨雖敘及被害人甲○○係遭
    佯裝警察人傳真偽造之台中地方法院公文，復先後施行詐術
    等情，惟被告雖參與詐騙集團，僅係擔任車手之職務，就詐
    騙集團成員有無行使偽造公文書等情，尚難認係在犯意聯絡
    範圍內，況查卷內亦無任何行使公文書之證據資料，復經公
    訴人當庭表示此為被害人遭詐騙過程之單純敘述，非在起訴
    範圍內，併此敘明。
四、爰審酌被告年值青壯，身心健全，不思循正當工作以謀資費
    ，竟為貪圖快速獲利，參與詐騙集團，成為提款之車手，價
    值觀念偏差，應予導正，被害人所受如附表所示之損失，惟
    被告於本院審理時尚知坦承犯行，犯後態度尚可，並參酌其
    所參與之犯行，所獲之利益等一切情狀，量處如主文所示之
    刑，並諭知易科罰金之折算標準。扣案之中國信託銀行高雄
    分行帳戶存摺1 本及提款卡1 張，為被告所有供其實施本件
    犯罪所用，爰依刑法第38條第1 項第2 款宣告沒收。
據上論斷，應依刑事訴訟法第273 之1 第1 項、第299 條第1 項
前段，刑法第28條、第339 條第1 項、第41條第1 項前段、第38
條第1 項第2 款，刑法施行法第1 條之1 ，判決如主文。
本案經檢察官丙○○到庭執行職務。
中    華    民    國    98    年    7     月    16    日
                  刑事第十庭    法  官  梁淑美
以上正本證明與原本無異。
如不服本判決應於收受本判決後10日內向本院提出上訴書狀，並
應敘述具體理由，如未敘述上訴理由者，應於上訴期間屆滿後20
日內補提理由書狀於本院（均須按他造當事人之人數附繕本）「
切勿逕送上級法院」。
中    華    民    國    98    年    7     月    16    日
                                書記官  林豐富
附錄本案論罪科刑法條：
中華民國刑法第339 條（普通詐欺罪）意圖為自己或第三人不法
之所有，以詐術使人將本人或第三人之物交付者，處5 年以下有
期徒刑、拘役或科或併科1 千元以下罰金。
以前項方法得財產上不法之利益或使第三人得之者，亦同。
前二項之未遂犯罰之。
附表：
 ┌─┬───┬──────┬─┬────────┬─────┬───────┬──────┬─────────┐
 │編│被害人│  詐欺方式  │  │  匯款時間      │受騙金額  │  匯入帳戶    │   備  註   │  證    據        │
 │號│ 姓名 │            │  ├────────┤          │              │            │                  │
 │  │      │            │  │  匯款地點      │          │              │            │                  │
 ├─┼───┼──────┼─┼────────┼─────┼───────┼──────┼─────────┤
 │1 │甲○○│96.11.11不明││96.12.11        │79萬6000元│黃淑華：合作金│黃淑華（業經│甲○○匯款之存款憑│
 │  │      │人士來電自稱│  │中午12時40分許  │          │庫商業銀行北花│臺灣花蓮地方│條（警卷第37頁）、│
 │  │      │為民政局戶政│  ├────────┤          │蓮分行帳號    │法院檢察署檢│「黃淑華」前開帳戶│
 │  │      │課官員、警員│  │合作金庫商業銀行│          │0000000000000 │察官起訴）  │之交易明細（警卷第│
 │  │      │及檢察官，佯│  │泰山分行        │          │號            │            │45頁）            │
 │  │      │稱被害人身分├─┼────────┼─────┼───────┼──────┼─────────┤
 │  │      │證遺失，其銀││96.12.12        │55萬      │許文耀：高雄建│許文耀（另經│甲○○匯款之匯款執│
 │  │      │行帳戶參與詐│  │下午1時49分許   │          │工郵局帳號    │臺灣高雄地方│據（警卷第38頁）、│
 │  │      │騙洗錢，使被│  ├────────┤          │00000000000000│法院檢察署檢│「許文耀」前開帳戶│
 │  │      │害人陷於錯誤│  │泰山郵局        │          │號            │察官不起訴處│之交易明細（警卷第│
 │  │      │而匯款      │  │                │          │              │分）        │ 50頁）           │
 │  │      │            ├─┼────────┼─────┼───────┼──────┼─────────┤
 │  │      │            ││96.12.13某時許  │48萬2000元│乙○○：中國信│即本案被告  │甲○○匯款之存入憑│
 │  │      │            │  ├────────┤          │託商業銀行高雄│            │證（警卷第39頁）、│
 │  │      │            │  │中國信託商業銀行│          │分行帳號      │            │「乙○○」前開帳戶│
 │  │      │            │  │新莊分行        │          │000000000000號│            │之交易明細 (偵卷二│
 │  │      │            │  │                │          │              │            │第41頁）          │
 │  │      │            ├─┼────────┼─────┼───────┼──────┼─────────┤
 │  │      │            ││96.12.14        │20萬      │林淑美：屏東枋│林淑美（由臺│甲○○匯款之匯款執│
 │  │      │            │  │上午11時21分許  │          │寮帳號0071    │灣桃園地方法│據（警卷第40頁）、│
 │  │      │            │  ├────────┤          │0000000000號  │院檢察署及檢│「林淑美」前開帳戶│
 │  │      │            │  │泰山郵局        │          │              │察官另行偵辦│交易明細（警卷第53│
 └─┴───┴──────┴─┴────────┴─────┴───────┴──────┴─────────┘


司法院資訊處製作；財團法人民間司法改革基金會備份。
